臺灣屏東地方法院刑事裁定　　　　　　 100年度聲字第1010號
聲 請 人即
被 告 之父　江銘基
被　　　告　江合敏
上列被告因違反毒品危害防制條例案件，聲請人為被告聲請具保
停止羈押，本院裁定如下：
    主  文
聲請駁回。
    理  由
一、聲請意旨略以：被告江合敏患有先天性心臟畸型，於民國78
    年間曾於林口長庚醫院施以開心手術，至今尚未痊癒，如予
    以長期羈押，缺乏藥物控制，一旦惡化，恐導致其心肌梗塞
    ，足認被告江合敏如非保外就醫，顯難痊癒，依刑事訴訟法
    第114 條第3 款之規定，宜准予被告江合敏保外就醫；另其
    祖母罹患老年失智症、其母罹患肝硬化併食道靜脈瘤出血病
    症，命危在旦夕，急需被告江合敏返家照護病母之身體；又
    其妹江合芬甫產下1 女，被告江合敏收押迄今仍未見過該姪
    女，是基於人倫之常，聲請准予具保停止羈押等語。
二、按被告及得為其輔佐之人或辯護人，得隨時具保，向法院聲
    請停止羈押；又按羈押之被告，所犯最重本刑為3 年以下有
    期徒刑、拘役或專科罰金之罪者，或係懷胎5 月以上或生產
    後2 月未滿者，或現罹疾病，非保外治療顯難痊癒者，如經
    具保聲請停止羈押，不得駁回，刑事訴訟法第110 條第1 項
    、第114 條分別定有明文。惟法院准許具保停止羈押之聲請
    ，應以被告雖有刑事訴訟法第101 條第1 項各款或第101 條
    之1 第1 項各款之羈押原因，但已無羈押之必要，或另有同
    法第114 條各款所示之情形為限。倘被告仍有羈押之原因及
    必要，亦無同法第114 條各款所示不得駁回具保聲請停止羈
    押之情形者，法院即應駁回具保停止羈押之聲請。再按被告
    犯上開重罪條款且嫌疑重大者，仍應有相當理由認為其有逃
    亡、湮滅、偽造、變造證據或勾串共犯或證人等之虞，法院
    斟酌命該被告具保、責付或限制住居等侵害較小之手段，均
    不足以確保追訴、審判或執行程序之順利進行，此際予以羈
    押，方堪稱係屬維持刑事司法權有效行使之最後必要手段。
    是被告縱然符合上揭第3 款之羈押事由，法官仍須就犯罪嫌
    疑是否重大、有無羈押必要、有無不得羈押之情形予以審酌
    ，非謂一符合該款規定之羈押事由，即得予以羈押，業經司
    法院釋字第66 5號解釋釋明在案。上揭所稱「相當理由」，
    與同條項第1 款、第2 款法文內之「有事實足認有……之虞
    」（學理上解釋為「充分理由」）尚屬有間，其條件當較寬
    鬆。良以重罪常伴有逃亡、滅證之高度可能，係趨吉避凶、
    脫免刑責、不甘受罰之基本人性，倘一般正常之人，依其合
    理判斷，可認為該犯重罪嫌疑重大之人具有逃亡或滅證之相
    當或然率存在，即已該當相當理由」之認定標準，不以達到
    充分可信或確定程度為必要。以量化為喻，若依客觀、正常
    之社會通念，認為其人已有超過百分之50之逃亡、滅證可能
    性者，當可認具有相當理由認為其有逃亡、滅證之虞。此與
    前2 款至少須有百分之80以上，始足認有該情之虞者，自有
    程度之差別。再其認定，固不得憑空臆測，但不以絕對客觀
    之具體事實為限，若有某些跡象或情況作為基礎，即無不可
    （最高法院著有98年度臺抗第668 號裁定意旨可資參照）。
    是以，羈押乃確定判決前之拘禁處分，與有罪判決後之徒刑
    執行固有不同，但在法律所定要件下，仍得羈押被告，以保
    全證據、確保刑罰權之執行、或俾免危險繼續擴大發生，藉
    以維護社會秩序。關於羈押與否之審查，其目的僅在判斷有
    無實施羈押強制處分之必要，並非認定被告有無犯罪之實體
    審判程序，故關於羈押之要件，無須經嚴格之證明，而以經
    釋明得以自由證明為已足，至於被告是否成立犯罪，乃本案
    實體上應予判斷之問題，執行羈押後有無繼續之必要，仍許
    由法院斟酌訴訟進行程度及其他一切情事而為認定。
三、查被告江合敏因違反毒品危害防制條例案件，前經本院訊問
    後，其雖否認有何販賣第三級毒品之犯行，惟被告江合敏於
    偵查中業已坦認部份犯行，並經證人林韋劭、王雅惠於警詢
    及偵查中證述明確，復有監聽譯文附卷可憑；綜上各節觀之
    ，足認被告江合敏涉犯販賣第三級毒品之罪嫌重大，而認有
    羈押之原因；又被告江合敏所涉犯販賣第三級毒品罪，為最
    輕本刑為有期徒刑5 年以上之重罪，衡諸常情判斷，一般人
    如遇到重罪之追訴，常有逃亡，棄保之情形，且被告江合敏
    否認有何販賣毒品之犯行，已如前述，併審及被告江合敏所
    為販賣第三級毒品次數為4 次等情，堪認被告江合敏恐有逃
    亡之虞，顯有予以羈押之必要，故本院於民國100 年4 月8
    日，依刑事訴訟法第101 條第1 項第3 款之規定，裁定予以
    羈押在案；被告江合敏於本院100 年6 月29日延長羈押訊問
    期日，經本院訊問後，其僅坦認其所為係幫助同案被告許
    誠販賣第三級毒品等語，惟經本院審閱相關案卷及上揭諸情
    ，認被告江合敏之羈押原因及必要性仍屬存在，而於100 年
    6 月29日裁定被告江合敏自100 年7 月8 日起延長羈押2 月
    。
四、聲請人固以上開情詞為由，為被告江合敏聲請具保停止羈押
    ，惟查：
  (一)被告江合敏於本院100 年6 月29日延長羈押訊問時，經本院
    訊問後，僅坦認其所為係幫助共同被告許誠販賣第三級毒
    品等語，業如前述，惟經本院核閱相關案卷後，認被告江合
    敏涉犯違反毒品危害防制條例第4 條第3 項之罪嫌重大，足
    認前揭羈押之原因、必要性依然存在，不能因具保而使之消
    滅，且本案尚有多位證人未經本院進行交互詰問，揆諸前開
    最高法院判決意旨，足認被告江合敏顯有勾串共犯或證人及
    逃亡之可能，並無違背社會通念或最高法院前揭判決意旨。
  (二)另前揭聲請意旨所述被告江合敏之身體狀況乙節，經本院詢
    問法務部矯正署屏東看守所衛生科人員關於被告江合敏羈押
    於該所內身體狀況為何，經該看守所衛生科人員回覆本院表
    示：被告自入所後就有固定服用抗心律不整之藥物，並無去
    外面就醫之情形，被告亦無向所方表示有何身體不舒服之情
    事等語，有本院電詢該所衛生科人員之公務電話紀錄1 紙(
    見本院聲字第1010號卷第10頁) 在卷可憑，足認聲請意旨前
    揭所述被告江合敏之病症情況，尚無保外就醫之必要。
  (三)又前開聲請意旨所述被告江合敏之祖母、母親及其妹甫生1
    女等因素乙節，然本院認被告江合敏仍有羈押之原因及必要
    性，已如前述，又其母及祖母等家人是否罹病及其他因素，
    核與本案羈押原因與必要性之審酌，無何直接相關性，且聲
    請人前揭所述亦均非合於刑事訴訟法第114 條各款所示之不
    得駁回具保聲請停止羈押之原因，準此，足徵聲請人即被告
    江合敏之父為被告江合敏所為具保停止羈押之聲請，顯非有
    據。
  (四)綜上所述，本案被告江合敏之羈押原因仍然存在，而有其必
    要性，復查被告江合敏亦無刑事訴訟法第114 條各款所示不
    得駁回具保聲請停止羈押之情形，另本院審酌以命被告江合
    敏具保、責付或限制住居等其他侵害較小之手段，均不足以
    確保後續審理程序，故認仍有繼續羈押之必要。從而，聲請
    人即被告江合敏之父江敏基為被告江合敏所為具保停止羈押
    之聲請，自難准許，應予以駁回。
五、爰依刑事訴訟法第220 條，裁定如主文。
中    華    民    國  100     年    6     月    30    日
              刑事第一庭  審判長法  官  徐美麗
                                法  官  楊宗翰
                                法  官  許瑜容
以上正本證明與原本無異。
如不服本裁定，應於收受送達後5 日內向本院提出抗告書狀，敘
述抗告之理由抗告於臺灣高等法院高雄分院。
中    華    民    國   100    年    6     月    30    日
                                書記官  龔惠婷